【裁判字號】    99,交聲,220
【裁判日期】    990211
【裁判案由】    違反道路交通管理處罰條例聲明異議
【裁判全文】
臺灣臺北地方法院交通事件裁定         99年度交聲字第220號
受 處分 人  甲○○
原處分機關  臺北市交通事件裁決所
上列受處分人甲○○因違反道路交通管理處罰條例案件，對於原
處分機關中華民國99年1月11日所為之處分(原處分案號：北市裁
申字第裁22-1AF039529號)聲明異議，本院裁定如下：
    主  文
異議駁回。
    理  由
一、按「車輛」，係指在道路上以原動機行駛之汽車（包括機器
    腳踏車）或以人力、獸力行駛之車輛，道路交通管理處罰條
    例（下稱條例）第3條第8款定有明文。次按標線，依其型態
    分類，其中「線條」，係以實線或虛線標繪於路面或緣石上
    ，用以管制交通者，而「黃實線」設於路側者，用以禁止停
    車。再按禁止停車線，用以指示禁止停車路段，以劃設於道
    路緣石正面及頂面為原則，無緣石之道路得標繪於路面上，
    距路面邊緣以30公分為度；本標線為黃實線，線寬除設於緣
    石正面者以緣石高度為準外，其餘皆為10公分；本標線禁止
    時間為每日上午7時至晚間8時，如有延長或縮短之必要時，
    應以標誌及附牌標示之，道路交通標誌標線號誌設置規則第
    149條第1項第1款第4目、第168條第1項、第2項及第4項均有
    規定。另按在設有禁止停車標誌、標線之處所不得停車，道
    路交通安全規則第112條第1 項第4款定有明文。又汽車駕駛
    人停車時，在設有禁止停車標誌、標線之處所停車者，處新
    臺幣（下同）600元以上1200元以下罰鍰，條例第56條第1項
    第4款亦有明定。
二、本件受處分人所有車牌號碼BCR-919重型機車(下稱違規車輛
    )，於民國98年10月16日15時17分在台北市○○○路○ 段190
    巷20號前設有禁止停車標線之處所停車，適為臺北市停車管
    理工程處值勤人員以科學儀器相機取得證據資料之相片後，
    逕行舉發「在設有禁止停車標線之處所停車（黃線停車）」
    之違規，嗣受處分人提出申訴，原處分機關函請舉發機關調
    查結果，仍認受處分人違規事實明確，原處分機關爰依條例
    第56條第1項第4款規定，處罰鍰600元。
三、異議意旨略以：受處分人所有之違規車輛在遭舉發時，僅僅
    離開一下，因此對舉發事實不服等語。
四、經查：
  (一)本件受處分人確有於上揭時、地將違規車輛停放於設有禁
      止停車標線之處所，而經舉發機關拍照舉發等情，此為受
      處分人所不爭執，並有舉發機關告發單資料查詢及拍攝之
      舉發照片1 紙附卷可稽，應堪信其為真實。而觀諸舉發照
      片，清晰可見違規車輛停放處道路邊緣繪有黃色實線，足
      認違規地點確係設有禁止停車標線之處所，故受處分人之
      違規行為，甚為明確。
  (二)受處分人雖辯稱停車地點既未劃設紅線，故非屬禁止停車
      之處所，而劃設黃線即係讓用路人得以臨時停車等語。然
      上揭規定黃實線設於路側之道路，僅得臨時停車而不得停
      車至明。而所謂「臨時停車」，係指車輛因上、下人、客
      ，裝卸物品，其引擎未熄火，停止時間未滿3 分鐘，保持
      立即行駛之狀態；「停車」係指車輛停放於道路兩側或停
      車場所，而不立即行駛，條例第3條第9款、第10款亦分別
      定有明文。本件違規地點確實繪有黃色標線，已如上所述
      ，再從照片觀之，受處分人將違規車輛停放於劃有黃線禁
      止停車處，且受處分人自承已離開違規車輛10分鐘，未能
      保持立即行駛狀態，已「非屬臨時停車」之狀況。違規時
      間為15時17分，顯為黃線禁止停車時間，依卷內資料，復
      無例外設有標誌及附牌說明開放停車者之情事，是受處分
      人將車輛停放於違規地點時，該處尚不得停車。從而，受
      處分人於設有禁止停車標線之處所停車之違規事實甚明。
  (三)為提供車輛駕駛人及行人有關道路路況之指示、警告、禁
      制等資訊，以便利行旅及促進交通安全，行政機關得對於
      標線之標示方式、設置基準及設置地點等事項制定規則，
      以執行道路交通管理、維護交通秩序、確保交通安全等工
      作。道路主管機關本於其行政裁量之職權範圍內，考量當
      地交通狀況、交通順場與安全之維護、路面寬廣、車流量
      大小、停車秩序等因素，認違規地點應繪製黃色實線最為
      適當，本院自應予以尊重。受處分人既領有合格駕駛執照
      ，對於黃色實線標線所示意義即應熟知並確實遵守，縱對
      劃設黃線之正當性有所質疑，亦應循正常管道向相關單位
      反映、陳情，在民主社會下亦得提出更妥適建議，供相關
      單位規劃參考，惟不應使用激進言詞，以致模糊了焦點流
      於謾罵，理直仍需氣和，何況受處分人違規屬實，豈容出
      言不遜，況不得依自己主觀認定於交通無妨礙後，即自行
      決定不予遵守。受處分人為其自身停車之便利性，罔顧停
      車地點係設有禁止停車標線之處所，仍將車輛貿然停放於
      該處，實已嚴重妨礙交通之順暢與安全。從而，受處分人
      以前詞置辯，並不足採。
五、綜上所述，原處分機關依條例第56條第1項第4款暨違反道路
    交通管理統一裁罰基準表規定，裁處受處分人罰鍰600 元，
    核無不合。本件受處分人之異議為無理由，應予駁回。
六、依道路交通案件處理辦法第19條，裁定如主文。
中    華    民    國    99    年    2     月    11    日
                  交通法庭法  官  呂政燁
以上正本證明與原本無異。
如不服本裁定應於送達後5日內向本院提出抗告狀。
                          書記官  呂欣穎
中    華    民    國    99    年    2     月    11    日

司法院資訊處製作；財團法人民間司法改革基金會備份。
